臺灣高等法院臺中分院刑事裁定　　　　 100年度聲字第2152號
聲　請　人
即　被　告　魏育豊
上列聲請人即被告因違反毒品危害防制條例案件（本院100年度
上訴字第280號；原審案號：臺灣臺中地方法院99年度重訴字第
982號；偵查案號：臺灣臺中地方法院檢察署98年度偵字第29845
號、99年度偵字第729、2490號），聲請具保停止羈押，本院裁
定如下：
    主  文
聲請駁回。
    理  由
一、本件聲請人即被告魏育豊（下稱被告）聲請意旨略以：被告
    已坦承一切犯行，且自白與事實相符，相關證據亦經調查完
    畢，被告並無湮滅、偽造、變造證據之虞，依羈押之比例原
    則、必要性原則，應以其他侵害權益較輕微之手段取代之，
    例如以重金交保替代羈押。又依司法院大法官釋字第665號
    解釋意旨，不得以重罪作為羈押原因。且被告有家庭必須照
    料，同案其他被告於審理中亦經交保候傳，若被告能獲交保
    ，日後必將隨傳隨到，為此聲請具保停止羈押等語。
二、按案件在第三審上訴中，而卷宗及證物已送交該法院者，前
    項處分、羈押及其他關於羈押事項之處分，由第二審法院裁
    定之，刑事訴訟法第121條第2項定有明文。次按司法院大法
    官釋字第665號解釋意旨，並非直接宣告刑事訴訟法第101條
    第1項第3款之規定違憲，其解釋理由書亦明載：「刑事訴訟
    法第101條第1項第3款規定之羈押，係因被告所犯為死刑、
    無期徒刑或最輕本刑為5年以上有期徒刑之罪者，其可預期
    判決之刑度既重，該被告為規避刑罰之執行而妨礙追訴、審
    判程序進行之可能性增加，國家刑罰權有難以實現之危險，
    該規定旨在確保訴訟程序順利進行，使國家刑罰權得以實現
    ，以維持重大之社會秩序及增進重大之公共利益，其目的洵
    屬正當。又基於憲法保障人民身體自由之意旨，被告犯上開
    條款之罪嫌疑重大者，仍應有相當理由認為其有逃亡、湮滅
    、偽造、變造證據或勾串共犯或證人等之虞，法院斟酌命該
    被告具保、責付或限制住居等侵害較小之手段，均不足以確
    保追訴、審判或執行程序之順利進行，始符合該條款規定，
    非予羈押，顯難進行追訴、審判或執行之要件，此際羈押乃
    為維持刑事司法權有效行使之最後必要手段，於此範圍內，
    尚未逾越憲法第23條規定之比例原則，符合本院釋字第392
    號、第653號、第654號解釋意旨，與憲法第8條保障人民身
    體自由及第16條保障人民訴訟權之意旨，尚無違背。」依上
    開大法官解釋及理由書內容，可知其並非單純宣告刑事訴訟
    法第101條第1項第3款重罪羈押原因係屬違憲，而係要求附
    加考量被告除犯重罪外，是否有相當理由認為其有逃亡、湮
    滅、偽造、變造證據或勾串共犯或證人等之虞。而依法條之
    體系解釋，該等附加考量與單純考量同條第1項第1款、第2
    款之羈押原因仍有程度不同應予區別，否則不啻等同於廢除
    同條第1項第3款之羈押原因。基此，伴同重罪羈押予以考量
    之逃亡之虞，與單獨成為羈押原因之逃亡之虞，二者強度應
    有所差異，亦即伴同重罪羈押考量之逃亡之虞其理由強度可
    能未足以單獨成為羈押之原因，然得以與重罪羈押之羈押原
    因互佐。
三、經查，被告違反毒品危害防制條例案件，前經本院100年度
    上訴字第280號案件審理中，因認有羈押原因，非予羈押顯
    難進行審判，而續行羈押。經判決後，被告不服上訴於最高
    法院，其聲請具保停止羈押，自應由本院裁定之。次查，被
    告涉嫌販賣第一級、第二級毒品等數罪，法定刑分別為死刑
    或無期徒刑、無期徒刑或七年以上有期徒刑之罪，均屬重罪
    。被告雖聲請具保停止羈押，惟本案前經本院審理後判決駁
    回上訴，仍維持原審有期徒刑13年之宣告刑，足認被告犯罪
    嫌疑確屬重大，且犯罪事證明確。又被告所犯係屬重罪，重
    罪則伴隨有逃亡之高度可能性，此係趨吉避凶、脫免刑責之
    基本人性，再觀之被告前於83年間因違反肅清煙毒條例案件
    ，於判決後未到案執行而經通緝，有逃亡之事實；又再於87
    年間因違反麻醉藥品管理條例案件，於判決後未到案執行而
    再經通緝，二度有逃亡之事實，此有被告前案紀錄表在卷可
    稽，雖前二案距今已隔相當時日，但仍有相當理由足認被告
    有逃亡之虞，衡諸上情及本案情節，被告逃匿以規避審判程
    序及刑罰執行程序之可能性甚高。再者，被告所提第二審上
    訴業經本院判決駁回，被告不服上訴於第三審法院，案件更
    接近至終局確定之程度後，依其前案紀錄，逃亡之可能性即
    日益升高，故本件實有確保刑事訴訟程序進行之必要，具有
    刑事訴訟法第101條第1項第1款羈押原因及必要性。被告聲
    請意旨雖稱已坦承犯行，證據亦調查完畢，無湮滅、偽造、
    變造證據之虞，且大法官解釋意旨不得以重罪作為羈押原因
    ，另被告須照料家庭，同案被告亦有經交保者云云。惟本件
    並非以重罪作為羈押之唯一原因，被告仍有逃亡之虞，非予
    羈押，顯難進行審判或執行，至於返家照顧家庭，或同案被
    告有經交保者，均與被告之羈押原因無涉，亦不因具保或限
    制住居而使羈押原因消滅。且權衡國家刑事司法權之有效行
    使、社會秩序及公共利益之維護、被告人身自由私益與防禦
    權受限制之程度，及確保將來刑罰執行程序進行之需要，本
    件對被告維持羈押之處分仍屬適當、必要，合乎比例原則，
    其聲請具保停止羈押，為無理由，應予駁回。
四、據上論結，應依刑事訴訟法第121條第1項、第2項，裁定如
    主文。
中    華    民    國   100    年    11    月    15    日
            刑事第二庭    審判長法  官  邱  顯  祥
                                法  官  姚  勳  昌
                                法  官  張  國  忠
以上正本證明與原本無異。
如不服本裁定，得於收受送達後5日內向本院提出抗告書狀(須附
繕本)。
                                書記官  卓  佳  儀
中    華    民    國   100    年    11    月    15    日